【裁判字號】    91,訴,536
【裁判日期】    920130
【裁判案由】    搶奪
【裁判全文】
臺灣屏東地方法院刑事判決                          九十一年度訴字第五三六號
    公  訴  人  臺灣屏東地方法院檢察署檢察官
    被      告  戊○○
    選任辯護人  葉武侯
右被告因搶奪案件，經檢察官提起公訴（九十一年度偵字第三八一八號），本院判決
如左：
    主  文
戊○○以強暴妨害人行使權利，處拘役肆拾日，如易科罰金，以佰元折算壹日。
    事  實
一、戊○○於民國九十一年七月十三日訪友時與友人飲酒作樂，飲畢經其友人載返位
    在屏東市○○路一五五之六號住處附近後下車步行返家，於同日上午三時七分許
    ，行經屏東市○○路一五三號之三「甲○○○」時，因飲酒過量至醉，呈步履蹣
    跚之狀態，其對於外界事物之知覺理會及判斷能力，較一般人低落，但未達全然
    缺乏知覺之程度，處於精神耗弱之狀態下，竟基於妨害自由之犯意，在乙○○看
    管營業中之上述超商店外，徒手大力拍打該超商之玻璃，搖晃放置在超商大門外
    報紙架並撕扯報紙架上之厚紙板，繼而進入超商內先向乙○○聲稱：「你以為我
    要搶劫？」等語，再行至店外叫囂，不久又直接行至店內櫃台強行撲向櫃檯收銀
    機處，而接續以此強暴之方法，妨害乙○○行使經營上開超商之權利。嗣乙○○
    見情況不對，奮力壓制戊○○，同時按警鈴通知保全人員到場處理，戊○○見保
    全人員丁○○到場後，急欲離開現場，而與丁○○相互扭打，然終為乙○○及丁○○二人制伏，並報警處理。
二、案經屏東縣警察局屏東分局報告臺灣屏東地方法院檢察署檢察官偵查起訴。
    理  由
一、被告戊○○承認於案發前與友人共同飲酒，於返家時途經上址「甲○○○」之事
    實，但否認有何妨害自由之犯行，辯稱：「當時我已酒醉，發生何事已記不清楚
    ，醒來時人已在醫院。」云云。然查：
（一）被告於上述時地如何在上述營業中之超商店外拍打玻璃、搖晃報紙架並撕扯厚
      紙板，又如何向乙○○陳稱：你以為我要搶劫等語，並在店外叫囂，最終強行
      撲在超商櫃檯收銀機處，而持續以強暴之方法，妨害乙○○經營超商權利等事
      實，業經被害人乙○○指訴明確，核與證人陳廷茂證述之情節大致相符，並有
      現場相片十幀在卷可證。
（二）被告於偵查中供稱：「我那晚喝很醉，要進去超商買飲料。」、「（問：為何
      把手伸到收銀那裡？）我是跟他（指乙○○）開玩笑，是他誤會我。」等語（
      偵查卷第四頁）。於本院審理時亦稱：「．．．我是要進去買飲料．．．。」
      等語（見本院卷第二十五頁），則被告對於進入超商之原因及其後撲向櫃檯收
      銀機處之事實既有記憶，其嗣辯稱全然不知云云，洵為卸責之詞，不足採信。
      本件事證明確，被告犯行堪以認定。
二、按刑法第三百零四條之強暴脅迫，祇以所用之強脅手段足以妨害人行使權為已足
    ，並非以被害人之自由，完全受其壓制為必要。且該條所謂之「強暴」，不必對
    被害人直接實施，對被害人所有物為強暴行為亦屬之。最高法院二十八年上字第
    三六五○號判例意旨可供參照。本件被告戊○○對於被害人看管中之超商店內之
    物品施以強暴，足以妨害被害人經營超商權利之行使，核其所為，係犯刑法第三
    百零四條之強制罪。又刑法上之搶奪罪，以意圖為自己或第三人不法之所有，乘
    人不備或不及抗拒之際，以不法腕力，公然掠取他人之動產始行構成。本件被告
    始終否認主觀上有搶奪之意思，其雖曾以強行手段撲向上開超商櫃檯收銀機處，
    但當時櫃檯之收銀機並未開啟，被告且未強取櫃檯內任何物品一節，業經證人乙○○證述明確，則被告顯無掠取他人動產之行為。再依社會一般經驗，搶奪常見
    尋找陌生對象下手，得手後迅速脫離犯罪現場，如對熟識之人或在平常出入之處
    所犯案，事前當極力偽裝或行事低調避免他人注意。本件被告住在屏東市○○路
    一五五之六號開設「生原中藥房」，其住所鄰近案發地點等情，業經證人丙○○
    供述明確，並有屏東縣政府營利事業登記證在卷可證，足見被告平日即在案發地
    點附近出入之事實。惟被告於案發時始終未見偽裝，其拍打玻璃、搖晃報紙架之
    行跡惹人注意，乙○○因此特別觀察被告至少半個小時之久等情，亦經證人乙○○證述在卷，與一般準備搶奪之情形不同，是公訴人認被告所為，係犯搶奪罪嫌
    ，尚有未洽，惟其基本事實同一，本院自應予以審理，並變更起訴法條。再被告
    自承於案發前訪友飲酒作樂，其於尚未飲酒之初，應無妨害自由之意思，其於案
    發當時步履蹣跚，滿身酒味之情，則經證人乙○○、陳廷茂證述在卷，案發後，
    經寶建醫院抽血檢驗結果，發現其血液中酒精濃度值達３００ｍｇ／ｄｌ（相當
    於呼氣酒精濃度呼氣酒精濃度每公升一點五毫克），可見其事前飲酒甚多，再參
    照其於超商內之上述行為，又與常人有異，則其因飲酒至醉，致其於案發當時自
    我控制能力及對於外界事物之知覺理會及判斷能力，均較常人之平均程度顯然減
    退，而為精神耗弱之人，已可認定，應依刑法第十九條第二項規定，減輕其刑。
    爰審酌被告施強暴行為之手段，妨害被害人營業權之實施、被害人所受損害非巨
    及犯罪後否認犯行等一切情狀，量處如主文所示之刑，並諭知如易科罰金之折算
    標準，以示懲儆。
據上論斷，應依刑事訴訟法第二百九十九條第一項前段、第三百條、第三百零四條第
一項、第十九條第二項、第四十一條前段，罰金罰鍰提高標準條例第一條前段、第二
條，判決如主文。
中      華      民      國      九十二      年    一    月    三十    日
                                      臺灣屏東地方法院刑事第二庭
                                          法  官  林昌義
右正本證明與原本無異。
如不服本判決應於收受本判決後送達後十日內向本院提出上訴書狀，其未敘述上訴理
由者，並得於提起上訴後十日內向本院補提理由書狀（均須按他造當事人之人數附繕
本 ）「切勿逕送上級法院」
                                          書記官   于耀文
中      華      民      國      九十二      年    一    月    三十      日
附錄法條
刑法第三百零四條
以強暴、脅迫使人行無義務之事或妨害人行使權利者，處三年以下有期徒刑、拘役或
三百元以下罰金。
前項之未遂犯罰之。


司法院資訊處製作；財團法人民間司法改革基金會備份。
